【裁判字號】    92,上易,844
【裁判日期】    920715
【裁判案由】    詐欺等
【裁判全文】
臺灣高等法院臺中分院刑事判決                民國九十二年度上易字第八四四號
    上  訴  人
    即  被  告  丁○○
    選任辯護人  劉進堂
                吳瑞堯
                許蕙寶
右上訴人因詐欺等案件，不服臺灣南投地方法院中華民國九十二年三月五日第一審判
決（民國九十一年度易字第六三四號，起訴案號：臺灣南投地方法院檢察署民國九十
一年度偵字第一四六七號），提起上訴，本院判決如左：
    主      文
上訴駁回。
    事      實
一、丁○○前因詐欺案件，經原法院於民國（下同）八十六年三月二十七日，以八十
    五年度易字第六八二號刑事判決判處有期徒刑二年，緩刑五年，嗣未經上訴而確
    定，尚在緩刑期間內。丁○○未具合法醫師資格，其出資雇用具有合法醫師資格
    之甲○○（已經原審法院諭知無罪判決確定在案），於南投縣水里鄉○○路○段
    六十七號開設裕田診所，由甲○○擔任負責醫師，並以該診所名義與中央健康保
    險局（下稱健保局）訂有「全民健康保險特約醫事服務機構合約」（合約有效期
    間自九十年一月三十日起至九十二年一月二十九日止），為健保局特約醫事服務
    機構，辦理全民健康保險醫療業務。丁○○明知其未取得合法醫師資格，且為病
    患施行問診、聽診、開處方、縫合傷口等均屬醫師法第二十八條所稱之醫療業務
    ，應由醫師親自執行，病歷表亦應由執行之醫師於親自診療後，親自將診療情形
    登載於病歷表上，再持向健保局申請診療費，如非親自診療，即不得將他人診療
    之結果登載於以本人名義製作之病歷表，亦因健保局對於非執業醫師診療部分，
    不給付醫療費，而不得持向健保局申請診療費。丁○○竟基於意圖為自己不法所
    有之概括犯意，自九十年二月二十六日起至同年十二月三十一日止，於與其並無
    犯意聯絡之甲○○休息或外出時，連續於附表所示之時間，擅自執行醫療業務，
    為病人游讚丁、許榮耀、白進福、鍾宜蓉、鍾旺廷、陳月雲、王淑君、朱美鳳、
    陳邁執行問診、聽診、開處方、縫合傷口等治療；丁○○於代診後，再連續將此
    等非甲○○本人親自診療結果之不實事項登載於業務上所製作之各病人之診療記
    錄，並以此不實之事項連續登載於其業務上掌管之醫療費用申報資料上，向健保
    局申請保險醫療給付而為行使，致使健保局不知情之承辦人員陷於錯誤，誤以為
    係具有合法醫師資格之甲○○本人所為之診療，而給付如附表所示診療費，共計
    新臺幣（下同）七千四百七十五元，足以生損害於中央健康保險局對於醫療給付
    核發作業及審查之正確性與投保大眾之權益。嗣經中央健康保險局中區分局抽訪
    至該診所就醫之病患游讚丁、許榮耀、白進福、鍾宜蓉、鍾旺廷、陳月雲、王淑
    君、朱美鳳、陳邁，及病患家屬劉錶而查獲上情。
二、案經中央健康保險局移送臺灣南投地方法院檢察署檢察官偵查起訴。
    理      由
一、訊據上訴人即被告（下稱被告）丁○○雖不否認係裕田診所負責人，且未具有合
    法醫師資格，惟矢口否認右揭犯行，辯稱：「手術時必須加蓋洞巾，且需有人壓
    住病患，因為有洞巾蓋住，所以病患不可能看到人，故病患應僅能聽到伊聲音，
    而劉錶當時係在走廊，根本不在手術現場。我有出聲叫他們不要亂動，安撫他們
    ，可能以為是我縫合的。小孩半夜急診的事，我們因王醫師身體不好，已有半年
    沒有看晚上急診，而且事隔已久他祖母也忘了。許榮耀腳在擠膿時，洞巾蓋著，
    王醫師治療完，王醫師就走了，可能很痛眼睛瞇著，我負責包紮，他沒有看到是
    誰在擠膿，如此誤會以為是我做的。抽血是醫護人員在做的事，每家醫院、診所
    都一樣。陳邁不識字，而且家中在做喪事，陳邁說他根本不知道訪查員在做什麼
    ，他們寫完後用國語念給陳邁聽，陳邁也聽不懂，他們怕麻煩想說趕快打發走就
    好了。王淑君他是我們煮飯婦人的女兒，她看病都是跟我們一起在小客廳閒聊時
    說起他的病，我都會禮貌上問他的病如何了，我都會幫他量血壓，體溫，叫他如
    有問題要再過來。水里地區老老少少都知道看病要找卓的，我知道醫療法我不可
    能去看診，王醫師剛去，鄉下人以為我開診所就是我看診的，訪查員有當場看到
    我在看診嗎？他們訪查三、四十個人，本案那些人有一半不認識字，他們都用國
    語念給他們聽，他們可能怕麻煩，不知道念什麼就簽名。白進福他之前有看過病
    ，他那天只是過來拿藥，我請示過王醫師後，王醫生認為可以照病歷所載拿藥就
    可以，我只是關心證人白進福病人的腳有無好一點，摸一下他的腳而已，可能如
    此誤以為是觸診」云云。
二、經查：
（一）裕田診所係以甲○○擔任負責醫師辦理開業登記，並與健保局訂立特約醫事服
      務機構合約，作為全民健保特約醫院之醫療機構乙節，有合約書、全民健康保
      險特約診所基本資料表影本各一份在卷足憑。故裕田診所僅於甲○○實際為病
      患看診，始得依約向健保局申請健保給付，如非甲○○實際看診，而係由被告
      看診者，縱提出健保給付之申請，健保局依約並無為健保給付之義務甚明。
（二）被告確於附表所示之時間，為病患游讚丁、許榮耀、白進福、鍾宜蓉、鍾旺廷
      、陳月雲、王淑君、朱美鳳、陳邁施行如附表所示之問診、聽診、開處方、縫
      合傷口等診療行為等情，業據證人游讚丁、許榮耀、白進福、陳月雲、王淑君
      、朱美鳳、陳邁及證人劉錶即鍾宜蓉、鍾旺廷之外祖母於健保局中區分局查訪
      人員訪談時陳述明確，此有該分局業務訪查訪問記錄八份在卷可稽。另鍾宜蓉
      於九十年底，因右耳裂傷，至裕田診所就診，係由被告為鍾宜蓉縫合傷口，
      並處方開藥等情，亦據證人鍾宜蓉、劉錶於偵查中證述甚詳。
    (1)證人許榮耀於健保局人員訪談時陳稱：「（請問你至裕田診所就診情形？）因
      車禍跌倒插到釘子腳受傷就診，每蓋一格健保卡領二日藥，並敷藥二天。（請
      問看診醫師及服務情形？）第一次就診（約九十年十二月），由貴分局照片上
      方的丁○○醫師看診（他是老闆），有親自用針頭插進傷口擠膿出來，並為我
      敷藥，蓋一格健保卡，收一百元，後來就診都改由下方照片的甲○○醫師看診
      」等語（見偵查卷第十九頁）。
    (2)證人白進福於健保局人員訪談時陳稱：「（請問你九十年在裕田診所就診情形
      ？）我都看痛風腳痛，每次蓋一格健保卡，收一百元，最多開二日份藥。（請
      問看診醫師及服務情形？）我全部都由貴分局上方照片之丁○○醫師看診，每
      次問診並觸診腳部後處方開藥給我，例九十年Ｃ卡，Ｃ２九十年十二月六日，
      Ｃ３九十年十二月十日，Ｃ４九十年十二月十四日，Ｃ５九十年十二月二十一
      日，四次都由卓醫師看診，未曾給下方照片之甲○○醫師看診，提供九十年Ｃ
      卡」等語（見偵查卷第二十五頁）。
    (3)證人劉錶於健保局人員訪談時陳稱：「（請問鍾宜蓉、鍾旺廷與你之關係？）
      他們是我女兒的小孩，都跟我住一起，平常看病都由我帶去。（請問鍾宜蓉與
      鍾旺廷至裕田診所就診情形？）鍾宜蓉去年底（九十年）曾因耳朵（右耳朵
      裂傷就診多次，餘看感冒。鍾旺廷去年也有看高燒，餘也看感冒。都一次蓋一
      格健保卡，收一百元，無收據。（請問看診醫師及服務情形？）鍾宜蓉九十年
      看耳朵傷，那次由貴分局上方照片之丁○○醫師看診，並親自為她縫合傷口
      並處方給藥，鍾旺廷九十年發高燒那一次也讓卓醫師為他看診，聽診並處方給
      藥，當晚半夜再去看診也由卓醫師看診，並親自為其打針，王醫師不在。其餘
      就診次數則由王醫師看）等語（見偵查卷第三十二頁）；於偵查中復證稱：鍾
      旺廷於九十年間某日發高燒及感冒至裕田診所就診，由丁○○為鍾旺廷看診、
      聽診，並處方給藥，當日半夜再去急診，亦由丁○○看診並為鍾旺廷打針等語
      。（見偵查卷第一一八頁背面）。
    (4)證人陳月雲於健保局人員訪談時陳稱：「（請問看診醫師？）貴分局照片中的
      丁○○及甲○○二人都曾看診二次以上，過程都有問診、聽診及處方，二人輪
      流看診，不同時在。其中丁○○醫師是院長，診所是他開的，以前他在協合診
      所服務就曾給他看診過，大家都稱『卓』的，我則稱他阿伯。以上都是九十年
      去看的，今年還未去裕田診所看過」等語（見偵查卷第四十一頁）。
    (5)證人王淑君於健保局人員訪談時陳稱：「（請問你至裕田診所就診情形？）看
      感冒，每次蓋一格健保卡，收一百元，有收據，開二日藥，另看車禍二、三次
      。（請問看診醫師及服務情形？）曾給貴分局照片上方的丁○○（他是院長）
      及下方之甲○○二位醫師看診，次數差不多，二人都有問診、聽診及開處方，
      其中卓醫師還會親自為我打針，二人都獨立看診，給卓醫師看就不會給王醫師
      看，以上指九十年就診情形，今年尚未去過。另看車禍受傷，曾給卓醫師看診
      ，並親自為我拆線（縫合在南投醫院）包括額頭、手、膝、腳」等語（見偵查
      卷第四十七頁）。
    (6)證人游讚丁於健保局人員訪談時陳稱：「（請問你至裕田診所就診情形？）都
      看感冒，去『卓』的診所，即裕田診所，每次蓋一格健保卡，收一百元，有開
      約二、三日藥，也有藥水，去年、今年都有看。（請問看診醫師及服務情形？
      ）貴分局上方照片之丁○○及下方照片之甲○○醫師都曾為我看診，次數差不
      多，每次由其中一位醫師獨立看診，過程都有問診、聽診及處方給藥，不會同
      次由二人看診」等語（見偵查卷第五十三頁）。
    (7)證人朱美鳳於健保局人員訪談時陳稱：「（請問你至裕田診所就診情形？）看
      皮膚和胃腸不好，每次蓋一格健保卡，收一百元，開三日藥，有時有打針，無
      收據。（請問看診醫師及服務情形？）有二位醫師，即貴分局提供照片上方之
      丁○○及下方之甲○○醫師看診，二位都曾看診過，次數差不多，過程都有問
      診、聽診並處方給藥，都是獨立看診，每次只給一位醫師看診，誰在就給誰看
      」等語（見偵查卷第六十一頁）。
    (8)證人陳邁於健保局人員訪談時陳稱：「（請問你至裕田診所就診情形？）因感
      冒就診，九十年最後一次即十二月三十一日有看感冒併做成人健檢，每次蓋一
      格健保卡，收一百元。（請問看診醫師及服務情形？）該診所有二位醫師，即
      貴分局照片上方之丁○○及下方之甲○○醫師，二位均有為我看診過，次數差
      不多，過程都有問診、聽診及處方給藥，都獨立看診，一次只看一位醫師，例
      如九十年十二月三十一日係由卓醫師為我看感冒並為我抽血檢查，服務都不錯
      」等語（見偵查卷第六十七頁）。
（三）查健保局人員固非司法警察身分，但仍為公務員，其職務上所制作之文書為公
      文書。健保局人員依法製作之訪談筆錄及製作該訪談筆錄公務員之證言，經由
      事實審法院以法定之調查證據程序調查後，自可作為證明被告犯罪事實之證據
      。證人丙○○即製作前揭健保局中區分局業務訪查訪問記錄之健保局人員於原
      審審理時分別證稱：
    (1)「（問：提示偵查卷第十六頁許榮耀之中央健康保險局中區分局業務訪查紀錄
      表是否為你所製作？【告以要旨】）是我製作的。（問：當時他所陳述之內容
      是否如訪談紀錄表上所記載的？）沒錯。我們訪問患者之後，會把紀錄內容給
      他們看，閱讀是否於其內容無誤，如無誤，請他們簽名，如有跟他們所言不符
      ，會修改。（問：提示偵查卷第二十頁之簽名是否經過許榮耀指認？）是許榮
      耀親自簽名。我們會請教他看診醫生是誰，並提供醫生相片供他們指認。（問
      ：證人許榮耀否認他有說中央健康保險局中區分局業務訪查紀錄表上所記載的
      內容，有何意見？）我們訪問內容有給他看，也有請他在看診醫生旁簽名。他
      也有說也有給王醫生看沒錯，比較特別他陳述第一次看診是給卓先生看，用針
      筒插入傷口擠出膿，而且跟診所申報的內容相符，診所有申報作淺部創傷處理
      。（原審選任辯護人李金澤問：照片上簽名有無告訴他為何簽名？）指認的照
      片上，我們口頭陳述，請他在為他看診的醫生照片上簽名，照片上也有寫請在
      為您看診的醫師照片旁簽名」。
    (2)「（問：提示偵查卷第四五頁證人王淑君之中央健康保險局中區分局業務訪查
      紀錄表是否為你所製作？【告以要旨】）是我製作的。（問：當時他所陳述之
      內容是否如訪談紀錄表上所記載的？）是的。我們請他看完後，如他有補充的
      話，我們會再記載。她看完之後有補充，卓先生有幫他拆線。補充跟增加進來
      的地方都有請王淑君簽名蓋章。（問：提示偵查卷第四八頁之照片是否經過王
      淑君指認？）對。（問：你們請王淑君在偵查卷第四八頁之照片簽名時有無告
      訴她簽名的意義？）我們都會再跟他陳述一遍，請他在為他看診的醫生旁簽名
      。（問：有無其他補充？）王淑君有說卓先生他們都是獨立看診。有給卓先生
      看得時候，就沒有再給王醫生看。（問：證人王淑君否認他有說中央健康保險
      局中區分局業務訪查紀錄表上所記載的內容，有何意見？）證人王淑君當時確
      實有說曾由卓先生看診，還親自為他打針，而且是他自己陳述卓先生有幫他拆
      線，因為他有說車禍是在別的地方就診，還沒有拆線，所以來這邊由卓先生幫
      他拆線。因為申報沒有這個費用，所以我們事先也不可能知道有拆線這個行為
      ，是王淑君自己說，我們才知道有這個事實」。
    (3)「（問：提示偵查卷第六一頁朱美鳳之中央健康保險局中區分局業務訪查紀錄
      表是否為你所製作？【告以要旨】）是我製作的。（問：當時他所陳述之內容
      是否如訪談紀錄表上所記載的？）是的。他陳述卓先生跟王醫生都是獨立看診
      ，每次去都只給一個人看，誰在就誰看。兩個看診的次數差不多。（問：提示
      偵查卷第六三頁之照片是否經過朱美鳳指認？）有。（問：你們請朱美鳳在偵
      查卷第四八頁之照片簽名時有無告訴她簽名的意義？）有。一樣會告訴他，請
      他在為他看診的醫生旁簽名」。
    (4)「（問：提示偵查卷第六七頁陳邁之中央健康保險局中區分局業務訪查紀錄表
      是否為你所製作？【告以要旨】）是我製作的。（問：當時他所陳述之內容是
      否如訪談紀錄表上所記載的？）是的。這位比較特別，他印象特別深刻的，九
      十年新曆年底他陳述他去做成人健檢，是由卓先生幫他作，並且親自幫他抽血
      。（問：提示偵查卷第六九頁之照片是否經過陳邁指認？）是的，有經過她指
      認。（問：你們請陳邁在偵查卷第六九頁之照片簽名前有無告訴他簽名的意義
      ？）有。會告訴他，請他在替他看病的醫生旁簽名」。
    (5)「（問：提示偵查卷第二五頁白進福之中央健康保險局中區分局業務訪查紀錄
      表是否為你所製作？【告以要旨】）是我製作的。（問：當時他所陳述之內容
      是否如訪談紀錄表上所記載的？）是的。（問：提示偵查卷第二六頁之照片是
      否經過白進福指認？）是的，有經過他指認。（問：你們請白進福在偵查卷第
      二六頁之照片簽名前有無告訴他簽名的意義？）有。（問：有無其他補充？）
      他比較特別說明全部由卓先生看診，未曾給王醫生看診。他當時使用的健保卡
      九十年Ｃ卡，他表示四格有裕田診所就診的章戳都是卓先生看診的，他是因去
      看痛風，卓先生會幫他觸診腳部」。
    (6)「（問：提示偵查卷第三二頁劉錶之中央健康保險局中區分局業務訪查紀錄表
      是否為你所製作？【告以要旨】）是我製作的。（問：當時他所陳述之內容是
      否如訪談紀錄表上所記載的？）是的。（問：提示偵查卷第三三頁之照片是否
      經過鍾宜蓉、鍾旺廷指認？）是的，有經過他們姊弟指認。（問：你們請鍾宜
      蓉、鍾旺廷在偵查卷第三三頁之照片簽名前有無告訴他們簽名的意義？）有。
      都會告訴他們請他們在替他們看病的醫生照片旁簽名。（問：有無其他補充？
      ）因他們診療過程特別，姐姐他主動告訴我們，他耳朵傷是由卓先生替他縫
      合傷口及給處方藥，弟弟部分發燒是給卓先生看診及給處方，他看完半夜高燒
      不退，再由家人帶去急診，也是由卓先生幫他看的，並替他打針，王醫生不在
      」。
    (7)「（問：提示偵查卷第四一頁陳月雲之中央健康保險局中區分局業務訪查紀錄
      表是否為你所製作？【告以要旨】）是我製作的。（問：當時他所陳述之內容
      是否如訪談紀錄表上所記載的？）是的。（問：提示偵查卷第四二頁之照片是
      否經過證人陳月雲指認？）是的，是經過陳月雲確認。（問：你們請陳月雲在
      偵查卷第四二頁之照片簽名前有無告訴他簽名的意義？）有。（問：有無其他
      補充？）他本身對卓先生很熟悉，他都稱呼他阿伯，他陳述王醫生跟卓先生兩
      人是輪流看診，不會同時在」。
    (8)「（問：提示偵查卷第五三頁游讚丁之中央健康保險局中區分局業務訪查紀錄
      表是否為你所製作？【告以要旨】）是我製作的。（問：當時他所陳述之內容
      是否如訪談紀錄表上所記載的？）是的。（問：提示偵查卷第二六頁之照片是
      否經過游讚丁指認？）是的，有經過他指認。（問：你們請游讚丁在偵查卷第
      五五頁之照片簽名前有無告訴他簽名的意義？）有。請他在替他看病的醫生旁
      簽名。（問：有無其他補充？）他有說他一次只會給一個醫生看，不會同時給
      兩個醫生看」等語（見原審九十一年十二月十八日訊問筆錄）。
      證人丙○○於本院證稱：受訪談人均係本於自由意志而為陳述，於訪談時均先
      詢問診療過程、口述訪談紀錄、請受訪者閱讀訪談紀錄、並請受訪者指認口卡
      片，確認無誤後始請受訪者簽名。伊係以抽樣決定訪談對象，且無誤導陳述之
      情形。關於病患鍾宜蓉部分，則是受訪者劉錶主動陳述，祖孫均指稱係由被告
      為鍾宜蓉進行縫合手術。一般外科診所於縫合時並不會蓋洞巾，況且看診、問
      診、聽診、開處分亦均屬醫療行為，並不限於縫合云云，證人戊○○於本院證
      稱：受訪談人均係本於自由意志而為陳述，訪談期間若有不識字者，則會請受
      訪者識字之親友在旁，於確認無誤後始請受訪者簽名云云，足見受訪談人係出
      於自由意志而為供述，並無誤導陳述之情事，應堪予認定。
（四）至證人游讚丁、許榮耀、白進福、陳月雲、王淑君、朱美鳳、陳邁雖於偵查中
      及原審審理時翻異前詞，證稱：均係由甲○○看診云云。惟健保局人員於訪談
      時，均有提示被告及甲○○二人之相片，有指認相片八份在卷可按，且被告及
      甲○○外觀上極易區分，應無誤認之虞。且上開病患前往裕田診所就醫，該證
      人等與診所間係建立醫療服務關係，並無任何醫療糾紛或其他怨隙可言，自無
      於中央健保局分別訪談時恣意誣攀之理。況健保局訪談所為，乃距就醫時間最
      近、記憶最鮮明之時點，該證人等於健保局人員實地訪查時，因本件尚未進入
      司法程序，當時考量較為單純，亦較少受外力干預，所述當較近於真實；且上
      開證人等係長期至上開診所就醫，該證人等難免顧及與被告長期建立之醫病關
      係，而於偵查中及原審審理時改為上揭迴護被告之證言。是該證人等於中央健
      康保險局中區分局業務訪查之陳述應與實情相符，較可採信。從而，被告前揭
      所辯，係卸責之詞，委無足採。此外，並有證人游讚丁等之病歷表、就醫記錄
      、健保卡等影本在卷可參。至於證人甲○○於本院證稱：伊有診療過一位耳朵
      裂傷之孩童，即鍾宜蓉，病患鍾宜蓉之手術係由伊施作，當時有加蓋洞巾，被
      告亦在場幫忙按住鍾宜蓉云云，於與證人鍾宜蓉、劉錶於偵查中所為之證言不
      合，不足採信，附此明。本件事證明確，被告犯行堪予認定，應予依法論科
      。
三、被告行為後，醫師法第二十八條第一項已於九十一年一月十六日修正公布，將法
    定刑由一年以上三年以下有期徒刑，得併科新台幣三萬元以上十五萬元以下罰金
    ，提高為六個月以上五年以下有期徒刑，得併科新台幣三十萬以上一百五十萬元
    以下罰金，相比較之下，以修正前規定刑度較輕，有利於被告，自應依刑法第二
    條第一項但書之規定，適用修正前之醫師法第二十八條第一項前段論處。核被告
    所為，係犯九十一年一月十六日修正前醫師法第二十八條第一項前段之未取得合
    法醫師資格擅自執行醫療業務罪、刑法第二百十六條、第二百十五條之行使業務
    登載不實文書罪、同法第三百三十九條第一項之詐欺取財罪。業務登載不實文書
    之低度行為，應為行使之高度行為所吸收，不另論罪。又被告所犯之擅自執行醫
    療業務罪，本質上含有反覆為同一行為之性質，僅成立單純一罪。被告先後多次
    行使業務登載不實文書及詐欺取財犯行，均時間緊接，所犯構成要件相同，顯係
    基於概括犯意為之，皆為連續犯，均依刑法第五十六條之規定，各論以一罪，並
    加重其刑。被告所犯未取得合法醫師資格擅自執行醫療業務罪、行使業務登載不
    實文書罪、詐欺取財罪間，有方法結果之牽連關係，依刑法第五十五條之規定，
    應從較重之詐欺取財罪處斷。原審適用修正前醫師法第二十八條第一項前段，刑
    法第十一條前段、第二條第一項但書、第五十六條、第五十五條、第二百十五條
    、第二百十六條、第三百三十九條第一項，罰金罰鍰提高標準條例第一條前段之
    規定，審酌被告為本案犯行時尚在緩刑期間，詎仍不知警惕，擅自執行醫療行為
    ，足以危及他人身體、生命安全，罔顧病患權益，並以此詐取健保費用，浪費健
    保資源，犯後復狡飾否認犯罪，顯無悔意，詐得金額非鉅等一切情狀，量處有期
    徒刑壹年貳月。至如本案相關之病患診療記錄與被告所使用之藥械，雖係供被告
    犯罪所用之物，惟並未扣案，為免日後執行困難，爰不予宣告沒收，附此明。
    其認事、用法及量刑，均無不當，被告上訴意旨否認犯罪，指摘原判決不當，為
    無理由，應予駁回。
四、據上論斷，應依刑事訴訟法第三百六十八條，判決如主文。
本案經檢察官乙○○到庭執行職務。
中      華      民      國      九十二     年     七      月    十五    日
                                臺灣高等法院臺中分院刑事第九庭
                                      審判長法  官  陳  筱  珮
                                            法  官  趙  春  碧
                                            法  官  吳  重  政
右正本證明與原本無異。
不得上訴。
                                            書記官  林  育  德
中      華      民      國      九十二     年     七      月    十七    日
附錄：
刑法第三百三十九條第一項：
意圖為自己或第三人不法之所有，以詐術使人將本人或第三人之物交付者，處五年以
下有期徒刑、拘役或科或併科一千元以下罰金。
                                                                        Ｒ
附表：
┌─────┬────────────┬────────────┬──────┐
│ 病患姓名 │    診  療  情  形      │ 病歷記載或費用申報資料 │  虛報金額  │
├─────┼────────────┼────────────┼──────┤
│ 許榮耀   │因車禍跌倒受傷至裕田診所│12.申報４２４元      │４２４元    │
│          │就診，由丁○○看診，卓啟│                        │            │
│          │勝親自用針頭插進傷口擠膿│                        │            │
│          │出來，並為許榮耀敷藥及開│                        │            │
│          │二日藥。                │                        │            │
├─────┼────────────┼────────────┼──────┤
│ 白進福   │在裕田診所看痛風、腳痛，│6.２至12.申報六筆，│１５９６元  │
│          │均由丁○○看診，每次問診│費用共１５９６元        │            │
│          │並觸診腳部後，開藥予白進│                        │            │
│          │福。                    │                        │            │
├─────┼────────────┼────────────┼──────┤
│ 鍾宜蓉   │鍾宜蓉於九十年底，因右耳│11.申報５３５元      │５３５元    │
│          │裂傷，由丁○○為鍾宜蓉│                        │            │
│          │縫合傷口，並處方開藥。  │  │            │
├─────┼────────────┼────────────┼──────┤
│ 鍾旺廷   │鍾旺廷於九十年間某日發高│3.至12.共申報五筆│２０１元    │
│          │燒及感冒至裕田診所就診，│，以診所申報最低金額計，│            │
│          │由丁○○為其看診、聽診，│虛報金額為２０１元      │            │
│          │並處方給藥，當晚半夜再去│                        │            │
│          │急診，亦由丁○○看診並為│                        │            │
│          │其打針，其餘次數就診，均│                        │            │
│          │由甲○○看診。          │                        │            │
├─────┼────────────┼────────────┼──────┤
│ 陳月雲   │因頭痛及胃腸不舒服，於九│7.至12.共申報八筆│９８２元    │
│          │十年間至裕田診所就診，卓│，費用３９２９元，丁○○│            │
│          │啟勝及甲○○均曾獨自看診│看診二次以上，虛報金額為│            │
│          │二次以上，過程均有問診、│３９２９÷８×２≒９８２│            │
│          │聽診及處方開藥，二人輪流│元（小數點以下捨去）    │            │
│          │看診。                  │                        │            │
├─────┼────────────┼────────────┼──────┤
│ 王淑君   │因感冒至裕田診所就診，曾│5.至12.共申報七筆│９４３元    │
│          │分別由丁○○及甲○○獨自│，費用共１８８７元，卓啟│            │
│          │看診，次數約略相同，二人│勝看診一半，虛報金額為１│            │
│          │均有問診、聽診及開處方，│８８７÷２≒９４３元（小│            │
│          │丁○○曾親自為王淑君打針│數點以下捨去）          │            │
│          │，另王淑君曾因車禍受傷，│                        │            │
│          │由丁○○看診，並親自為王│                        │            │
│          │淑君拆線。              │                        │            │
├─────┼────────────┼────────────┼──────┤
│ 游讚丁   │因感冒至裕田診所就診，卓│2.至12.共申報九筆│１２０９元  │
│          │啟勝及甲○○均曾為游讚丁│，費用共２４１９元，卓啟│            │
│          │看診，次數約略相同，每次│勝看診一半，虛報金額為２│            │
│          │由其中一位醫師獨立看診，│４１９÷２≒１２０９元（│            │
│          │過程中均有問診、聽診及處│小數點以下捨去）        │            │
│          │方給藥，不曾同時由二人看│                        │            │
│          │診。                    │                        │            │
├─────┼────────────┼────────────┼──────┤
│ 朱美鳳   │因皮膚病及胃腸不舒服至裕│7.至12.共申報六筆│６６８元    │
│          │田診所就診，丁○○及王隆│，費用共１３３６元，卓啟│            │
│          │本均曾為朱美鳳看診，次數│勝看診一半，虛報金額為６│            │
│          │約略相同，每次由其中一位│６８元                  │            │
│          │醫師獨立看診，過程中均有│                        │            │
│          │問診、聽診並處方給藥，不│                        │            │
│          │曾同時由二人看診。      │                        │            │
├─────┼────────────┼────────────┼──────┤
│ 陳  邁   │因感冒至裕田診所就診，卓│11.７至12.共申報六筆│９１７元    │
│          │啟勝及甲○○均曾為陳邁看│，費用共１８３５元，卓啟│            │
│          │診，次數約略相同，過程中│勝看診一半，虛報金額為１│            │
│          │均有問診、聽診及處方給藥│８３５÷２≒９１７元（小│            │
│          │，每次均僅由一位醫師獨立│數點以下捨去）          │            │
│          │看診。九十年十二月三十一│                        │            │
│          │日因感冒就診併做成人健康│                        │            │
│          │檢查，由丁○○看診併為陳│                        │            │
│          │邁抽血檢查。            │      │            │
├─────┴────────────┴────────────┼──────┤
│            總                           計                   │７４７５元  │
└───────────────────────────────┴──────┘
                                                                    Ｒ


司法院資訊處製作；財團法人民間司法改革基金會備份。
